【裁判字號】    97,基簡,142
【裁判日期】    970408
【裁判案由】    損害賠償
【裁判全文】
臺灣基隆地方法院民事判決            97年度基簡字第142號
原      告  甲○○
被      告  乙○○
上列當事人間因請求損害賠償事件，原告提起附帶民事訴訟，經
刑事庭移送而來，本院於民國97年3月25日言詞辯論終結，判決
如下：
    主  文
被告應給付原告新臺幣壹仟伍佰元，及自民國九十七年三月四日
起至清償日止，按年息百分之五計算之利息。
原告其餘之訴駁回。
訴訟費用由被告負擔三百三十三分之一，餘由原告負擔。
本判決原告勝訴部分得假執行。
原告其餘假執行之聲請駁回。
    事實及理由
一、原告主張：被告基於毀損之故意於民國95年5月16日22時22
    分許，在基隆市○○區○○街基隆市第二信用合作社百福分
    社無人銀行前，徒手搬運原告所有腳踏車1部，將之棄置在
    後面巷子內，日後滅失無蹤，被告上揭毀損行為，業經本院
    刑事庭判決被告成立毀損罪確定。而原告因被告毀損其腳踏
    車受有損失，且被告犯後態度惡劣，不思悔改，故請求被告
    懲罰性賠償新臺幣（下同）50萬元，為此爰依民法侵權行為
    之法則，提起本訴請求被告賠償損害等語。基於前述，聲明
    ：（一）被告應給付原告50萬元，及自起訴狀繕本送達翌日
    起至清償日止，按年息百分之五計算之利息；（二）願供擔
    保，請准宣告假執行。
二、被告則以：被告對於其將原告之腳踏車移置棄置致該腳踏車
    遺失等情及應負本件損害賠償責任未予爭執，僅辯稱原告請
    求之金額過高等語，資為抗辯。基於前述，聲明：原告之訴
    駁回。
三、原告主張被告於前揭時、地毀損原告所有之腳踏車等情，為
    被告所不爭執，且被告毀損罪犯行，經本院以96年度基簡字
    第927號判刑確定，亦據本院依職權調閱上開刑事卷宗核閱
    屬實，因此原告構成侵權行為要堪認定。
四、按因故意或過失，不法侵害他人之權利者，負損害賠償責任
    ，民法第184條第1項前段定有明文。本件被告因前揭毀損之
    故意行為，致原告腳踏車遺失之損害間，顯有相當因果關係
    ，原告自得依前揭規定請求被告負損害賠償之責。則本件兩
    造爭執之點應在於損害賠償之金額為多少？按損害賠償，除
    法律另有規定或契約另有訂定外，應以填補債權人所受損害
    或所失利益為限，民法第216條第1項定有明文；次按關於侵
    權行為賠償損害之請求，以受有實際損害為要件，損害賠償
    之範圍，應以被害人實際所受損害為衡（最高法院19年上字
    第2316號判例要旨參照）。經查，被告毀損原告之腳踏車價
    值為1500元，經原告於96年11月5日本院96年度基簡字第927
    號刑事審判庭中陳述明確，則原告因被告毀損腳踏車之行為
    所受有之損害應為1,500元，是以原告請求被告賠償在1,500
    元範圍內顯有理由，逾上揭部分之請求顯乏依據，應予駁回
    。末以原告以被告不思悔改、犯後態度不佳等理由，主張懲
    罰性賠償高達50萬元，惟犯後態度等應為刑事審判量刑之考
    量，不能成為認定損害之基準，且受有實際損害為侵權行為
    之成立要件，我國法上例外承認懲罰性賠償金之制度僅有公
    平交易法及消費者保護法，一般侵權行為責任並不採懲罰性
    賠償金制度，是以原告主張懲罰性賠償，於本件並無法律上
    依據。
五、綜上所述，原告本於侵權行為法律關係請求被告賠償1500元
    ，及自起訴狀繕本送達翌日即97年3月4日起至清償日止，按
    年息百分之五計算之利息，為有理由，應予准許，逾此範圍
    請求，為無理由，不應准許。本件原告勝訴部份，為適用簡
    易程序為被告敗訴之判決，依據民事訴訟法第389條第第1項
    第3款，依職權宣告假執行；至原告敗訴部分，其假執行之
    聲請，已失所附麗，併予駁回。
六、據上論結，原告之訴為一部有理由，一部無理由，依民事訴
    訟法第436條第2項、第79條、第389條第1項第3款，判決如
    主文。
中    華    民    國    97    年    4     月    8     日
                  基隆簡易庭法  官  王翠芬
以上正本係照原本作成。
對於本件判決如有不服，應於收受送達後20日內向本院提出上訴
書狀，上訴於本院合議庭，並按他造當事人之人數附具繕本。
中    華    民    國    97    年    4     月    8     日
                            書記官  林建清


司法院資訊處製作；財團法人民間司法改革基金會備份。
